【裁判字號】    97,審易更一,1
【裁判日期】    970515
【裁判案由】    妨害名譽
【裁判全文】
臺灣高雄地方法院刑事判決           97年度審易更一字第1號
公  訴  人  臺灣高雄地方法院檢察署檢察官
被      告  乙○○
上列被告因妨害名譽案件，經檢察官聲請以簡易判決處刑（96年
度偵續字第301 號），本院前以96年度易字第3985號判決公訴不
受理，檢察官不服提起上訴，經臺灣高等法院高雄分院將原判決
撤銷、發回本院（97年度上易字第85號），本院判決如下：
    主  文
本件公訴不受理。
    理  由
一、公訴意旨略以：被告乙○○為高雄市苓雅區「文化師苑社區
    」之住戶，於民國95年7 月下旬經該社區管理委員會委任，
    擔任該社區之雅虎奇摩網站家族網頁「文化師苑社區家族」
    討論區之家長，負責協助回覆該社區住戶反應之問題，該討
    論區為「文化師苑社區」住戶向雅虎奇摩網站申請之免費溝
    通平臺，做為該社區住戶彼此間溝通及向社區管理委員會反
    應問題之管道，而該討論區之家長則具有將他人在該討論區
    張貼之文章刪去、保留等權限。告訴人甲○○、丙○○2 人
    分別為該社區之管理委員會主任委員、代理主任委員。被告
    曾因質疑丙○○之代理主任委員資格，其間又有民事糾紛尚
    未解決，且因該社區管理委員會將於95年9 月12日公告收回
    被告上述討論區之權限，詎被告竟因而心生不滿，意圖散布
    於眾，基於誹謗之犯意，先後於同年9 月14日、15日，在同
    一討論區刊登「以你雞腸鳥肚的心胸和口無遮攔的言行，你
    自認夠資格當實習版主甚至於版主嗎？……也跟著如雞腸鳥
    肚般狹隘了起來……」、「豈可被人文內涵深度粗淺者，污
    衊成妨害他人名譽（而且還很嚴重）的代名詞呢……以前我
    常聽人說：『雞腸鳥肚』就是形容一個人氣量狹小，又因氣
    度過小，便不具自省能力……」等文章，供不特定人連結進
    入觀覽，足以貶損丙○○、甲○○2 人之名譽及社會評價。
    嗣丙○○於95年9 月間某日在其位於高雄市○○區○○路11
    2 號3 樓之住處瀏覽上開網站時查知前情，乃向高雄市政府
    警察局新興分局提出告訴，並同時受甲○○委任為告訴代理
    人而代為提出告訴，因認被告涉犯刑法第310 條第2 項之加
    重誹謗罪嫌。
二、按應不起訴而起訴者，其起訴程序即屬違背規定，法院應諭
    知不受理之判決，並得不經言詞辯論為之，刑事訴訟法第30
    3 條第1 款、第307 條分別定有明文。又被告所犯為告訴乃
    論之罪、且經告訴人於偵查中表示撤回告訴者，檢察官對該
    被告本應為不起訴處分，倘竟予以起訴，其起訴程序即屬違
    背規定，法院自應諭知不受理之判決。至刑事訴訟法第303
    條第3 項規定「告訴或請求乃論之罪，未經告訴、請求或其
    告訴、請求經撤回或已逾告訴期間者」，其中所謂「告訴經
    撤回」，係指檢察官根據合法告訴而起訴，於訴訟繫屬後，
    法院審理中撤回告訴者而言，並不包訴訟繫屬於法院前業已
    撤回告訴之情形在內，此觀諸刑事訴訟法第303 條第3 款之
    法條用語與刑事訴訟法第252 條第5 款規定：「告訴或請求
    乃論之罪，其告訴或請求已經撤回或已逾告訴期間者」，採
    用「已經撤回告訴」之用語有所不同自明。因之，告訴乃論
    之罪，告訴人於訴訟繫屬於法院前業已向檢察官表示撤回告
    訴，惟檢察官猶仍提起公訴或聲請簡易判決處刑者，法院即
    應依刑事訴訟法第303 條第1 款諭知不受理判決，合先敘明
    。次按，刑事訴訟之告訴權，性質上屬於人民在公法上之權
    利，故撤回告訴為訴訟上之意思表示，與民法規定之意思表
    示效果有所不同，且撤回告訴如出自撤回告訴人之自由意志
    而為之意思表示，於其撤回告訴時，即生撤回之效力（最高
    法院93年度台非字第133 號判決參照）。
三、本件被告因妨害名譽案件，經檢察官聲請簡易判決處刑，認
    被告係涉犯刑法第310 條第2 項加重誹謗罪，依同法第314
    條之規定，須告訴乃論。經查，告訴人兼告訴代理人丙○○
    於96年9 月17日偵訊時，業已當庭表明願意撤回告訴，有該
    日偵訊筆錄在卷可稽（見96年度偵續字第301 號卷第13頁）
    ，是檢察官本應就本件為不起訴處分，然卻向本院聲請以簡
    易判決處刑，揆諸前開說明，其起訴程序即屬違背規定；雖
    檢察官前次上訴意旨，謂「告訴人兼告訴代理人於偵訊中撤
    回告訴，係以被告同意於96年9 月17日將新臺幣（下同）40
    00元之賠償金額給付完畢，作為撤回告訴之條件，是該撤回
    告訴之意思表示，係附有停止條件之意思表示，而被告事後
    並未依約將上開賠償金額給付完畢，是該停止條件並未成就
    ，告訴人兼告訴代理人前開撤回告訴，不應發生公法上效力
    」乙節，經本院勘驗本件96年9 月17日偵訊光碟結果，被告
    與告訴人兼告訴代理人雖於該次偵訊中，達成以4000元和解
    之協議，且被告當庭交付2000元，並約定其餘2000元庭後交
    付，然於檢察官詢問告訴人兼告訴代理人是否願意撤回告訴
    時，其當庭即表示願意撤回告訴，並未言明被告須將其餘款
    項給付完畢，其方願意撤回告訴，亦未為任何隱含上開意思
    之表現，且其該撤回告訴之意思表示，又未顯示係於非自由
    意志狀態下所為，有本院勘驗筆錄可佐（見本院卷第29至31
    頁），故其於該次偵訊中向檢察官表示撤回告訴時，即生撤
    回之效力，至被告有無依和解條件給付剩餘款項，乃事後是
    否履行和解契約之問題，無礙於告訴人兼告訴代理人前開撤
    回告訴之效力，因此，檢察官前次上訴意旨所為主張，尚無
    可採。綜上，本件爰不經言詞辯論，逕為諭知不受理之判決
    。
據上論斷，應依刑事訴訟法第452 條、第303 條第1 款、第307
條，判決如主文。
中    華    民    國    97    年    5     月    15    日
                  刑事第七庭    法  官  陳君杰
以上正本證明與原本無異。
如不服本判決，應於判決送達後10日內，向本院提出上訴狀。
中    華    民    國    97    年    5     月    15    日
                                書記官  李承悌


司法院資訊處製作；財團法人民間司法改革基金會備份。
